【裁判字號】    97,台上,5959
【裁判日期】    971120
【裁判案由】    違反毒品危害防制條例
【裁判全文】
最高法院刑事判決            九十七年度台上字第五九五九號
上  訴  人  甲○○
選任辯護人  彭冀湘律師
上列上訴人因違反毒品危害防制條例案件，不服台灣高等法院台
南分院中華民國九十七年九月三日第二審判決（九十七年度上訴
字第五七０號，起訴案號：台灣台南地方法院檢察署九十六年度
偵字第一四九七二號），提起上訴，本院判決如下：
    主  文
原判決關於附表編號七販賣第一級毒品部分撤銷，發回台灣高等
法院台南分院。
其他上訴駁回。
    理  由
一、發回（即原判決附表編號七）部分
本件原判決維持第一審關於其附表編號七論處上訴人甲○○販賣
第一級毒品部分之科刑判決，駁回上訴人此部分在第二審之上訴
，固非無見。惟查：除刑事訴訟法有特別規定外，已受請求之事
項未予判決，或未受請求之事項予以判決者，其判決當然違背法
令，同法第三百七十九條第十二款定有明文。本件檢察官起訴上
訴人基於販賣第一級毒品海洛因牟利之犯意，於自民國九十六年
七月初某日起至九十六年八月十八日止，楊擇坊六次以電話向上
訴人聯絡購買海洛因，上訴人即在台南縣佳里鎮子龍廟活動中心
等地，販賣每包新台幣一千元，每次一包至三包之海洛因予楊擇
坊六次，並認上訴人有反覆販賣海洛因之意念，於密接時間反覆
、延續實行多次販賣行為，應評價為包括一罪之集合犯等情。足
認起訴書犯罪事實所指上訴人販賣海洛因予楊擇坊六次，未及於
九十六年八月三十日販賣予楊擇坊部分。原判決認定上訴人各次
犯罪係分別起意，應分論併罰，則就九十六年八月三十日販賣海
洛因予楊擇坊部分（即原判決附表編號七），即不在檢察官起訴
範圍內，原審予以裁判，即有未合。此部分與起訴有罪部分，究
係一罪或數罪，事涉事實之認定，應由原審依法審認。又檢察官
起訴上訴人販賣六次，除上揭附表編號七之九十六年八月三十日
販賣部分係訴外裁判外，原判決祇認定上訴人販賣楊擇坊四次（
即原判決附表編號三、四、五、六），就其餘二次販賣行為，則
未予裁判，因公訴意旨認係實質上一罪關係，自應併予發回。以
上或係上訴意旨所指摘，或為本院得依職權調查之事項，應認原
判決關於此部分有撤銷發回更審之原因。
二、駁回（原判決附表編號一至六、八至十六）部分
按刑事訴訟法第三百七十七條規定，上訴於第三審法院，非以判
決違背法令為理由，不得為之。是提起第三審上訴，應以原判決
違背法令為理由，係屬法定要件。如果上訴理由書狀並未依據卷
內訴訟資料，具體指摘原判決不適用何種法則或如何適用不當，
或所指摘原判決違法情事，顯與法律規定得為第三審上訴理由之
違法情形，不相適合時，均應認其上訴為違背法律上之程式，予
以駁回。本件原判決綜合全部卷證資料，認上訴人有其事實欄所
載之犯行，已詳敘所憑之證據與認定之理由，因而撤銷第一審關
於附表編號一、九部分之科刑判決，改判仍論處上訴人販賣第一
級毒品罪刑（處有期徒刑十五年二月），及維持第一審關於附表
編號二至六、八、十至十六販賣第一級毒品罪刑之判決（各處有
期徒刑十五年二月），駁回上訴人此部分在第二審之上訴。上訴
意旨略以：上訴人因毒癮難戒，生活無依，始販賣海洛因，並無
賺取差價營利之不法意圖，請依刑法第五十九條規定酌減其刑云
云。惟犯罪事實之認定，證據之取捨及其證明力如何，乃事實審
法院自由判斷之職權，如其取捨不違背經驗法則與論理法則，即
不得指為違法，而據為上訴第三審之理由。原判決認定上訴人以
營利犯意，販賣海洛因予林馬沙等人，所為論斷，無違經驗法則
與論理法則，自屬事實審法院認事、採證之適法職權行使，不容
任意指摘。另犯罪情狀是否堪以憫恕而得依刑法第五十九條規定
酌減其刑，為事實審法院之職權。原判決已敘明依刑法第五十九
條規定酌減上訴人刑罰之理由並予減輕其刑。上訴意旨，就屬原
審採證、認事職權之適法行使及原判決已說明事項，徒憑己見，
任意指摘為違法，且仍為單純事實之爭執，均非適法之第三審上
訴理由。應認此部分上訴違背法律上之程式，予以駁回。
據上論結，應依刑事訴訟法第三百九十七條、第四百零一條、第
三百九十五條前段，判決如主文。
中    華    民    國  九十七  年   十一   月   二十   日
                      最高法院刑事第十二庭
                          審判長法官  石  木  欽
                                法官  陳  世  淙
                                法官  洪  佳  濱
                                法官  呂  丹  玉
                                法官  段  景  榕
      本件正本證明與原本無異
                                      書  記  官
中    華    民    國  九十七  年   十一   月  二十五  日
                                                      K


司法院資訊處製作；財團法人民間司法改革基金會備份。
